【裁判字號】    90,訴,182
【裁判日期】    900629
【裁判案由】    偽證
【裁判全文】
臺灣雲林地方法院刑事判決                            九十年度訴字第一八二號
    公  訴  人  臺灣雲林地方法院檢察署檢察官
    被      告  丁○○
    選任辯護人  廖世鐘
    被      告  甲○○
右列被告等因偽證案件，經檢察官提起公訴（八十九年度偵字第三二二二號），本院
判決如左：
    主  文
甲○○證人，於執行審判職務之公署審判時，於案情有重要關係之事項，供前具結，
而為虛偽陳述，處有期徒刑壹年，緩刑參年。
丁○○無罪。
    事  實
一、丁○○因經商失敗，故專以擔任離婚證人維持生計，經友人介紹認識脊隨損傷之
    甲○○，丁○○佯稱其為律師，並邀集甲○○一同擔任離婚證人之工作，甲○○
    同意丁○○之提議，便於民國（下同）八十八年七月一日交付印章身分證，並委
    由丁○○對外接洽離婚案件。適有丙○○、乙○○夫婦二人因共同參與案外人顏
    聖牧發起之互助會，引發糾紛，於八十八年八月二十日，三人在西螺鎮公所調解
    委員會進行調解，而丙○○與乙○○亦因如何分配二人應得比例引起爭執，丙○○順勢要求乙○○同意離婚，並願意以較高互助會款比例補償乙○○，乙○○雖
    心有不甘，仍被迫同意離婚。丙○○便依路邊牆壁噴漆廣告聯絡丁○○前來西螺
    鎮公所調解委員會辦理離婚。丁○○立刻單獨到達該委員會，並拿出預先簽好證
    人「丁○○、甲○○」名字之離婚協議書，交給丙○○、乙○○二人依序簽好名
    字後，由丙○○保管，但乙○○事後不願配合前往戶政事務所辦理登記，離婚手
    續仍未完成。丙○○為達離婚目的，另對乙○○提起裁判離婚之訴訟，經臺灣雲
    林地方法院以八十八年度婚字第三三七號案件受理，並通知證人丁○○、甲○○
    出庭。丁○○明知甲○○並未見聞丙○○夫婦簽署離婚協議書之過程，竟預以新
    台幣（下同）一千五百元代價，教唆甲○○務必在法庭上謊稱當時在場見證且丙○○夫婦係自願離婚。待八十八年十一月十三日下午，在上開案件辯論期日中，
    甲○○受丁○○教唆產生偽證犯意，竟於具結後，就丙○○夫婦離婚之原因及意
    願之重要事項，虛偽供稱其在場見聞離婚過程，並謊稱乙○○係自願離婚，並且
    是因為個性及金錢問題同意離婚云云，違背證人忠實陳述義務。
二、案經乙○○訴由臺灣雲林地方法院檢察署檢察官偵查起訴。
    理  由
壹、甲○○部分：
一、訊之被告甲○○對於上開犯罪事實坦白承認；並經證人丙○○、調解委員會委員
    廖溫固等人證述明確，且有丁○○不實之律師名片一張、甲○○授權丁○○之授
    權切結書、甲○○收受一千五百元之收據、以及戶籍謄本、合會糾紛調解書、離
    婚協議書、本院民事審判筆錄、本院八十八年婚字第三三七號民事判決、甲○○
    證人具結書等資料影本附審判卷及偵查卷可稽。證人丙○○並證稱：「我臨時看
    牆壁廣告叫丁○○來，丁○○就拿出已寫好內容且簽好證人名字的離婚協議書讓
    我們二造簽名，丁○○就回去了，後來我拿給他五千元，而後再也沒有看見過他
    了。至於甲○○先生我則從來沒有見過他，只有在民事法庭上見過他一次而已。
    」等語（八十九年五月三十日訊問筆錄），已經就被告甲○○於丙○○夫妻協議
    離婚時並未在場見聞之事實證述明確。再參照本院前開民事判決理由欄第三段，
    論述民事原告丙○○主張雙方因個性不和而簽立離婚協議書，民事被告乙○○則
    以當初係調解合會糾紛時被迫同意離婚，並非其所願等語以為抗辯，因此就簽署
    離婚協議書當時雙方之意願如何，乃屬審判中重要事項，因被告丁○○教唆甲○○偽證之結果，本院民事庭認定「兩造係因個性不合及債務問題而簽訂離婚協議
    書，簽署時，兩造及離婚協議書上之證人均有在場等情，業經證人丁○○、甲○○到庭證述屬實，則兩造確有因個性不合而簽訂離婚協議書之情形」（民事判決
    附偵查卷第六十頁背面可稽）。被告甲○○之偽證行為，已陷本院民事審判之部
    分事實認定有所錯誤。綜上所述，被告甲○○偽證，事證明確，犯行已可認定。
二、核被告甲○○所為，係犯刑法第一百六十八條偽證罪。爰審酌被告甲○○侵害國
    家司法權之純正與威信，損害非輕，惟被告甲○○並無刑事前科，素行尚稱良好
    ，僅因為自身為肢體殘障人士（業經本院當庭勘驗，並有殘障手冊、全民健保證
    明卡影本等可稽），就業不易，貪圖小利而受人唆使，惡性較輕，且犯後坦承錯
    誤，態度良好等一切情狀，量處如主文所示之刑。另查被告甲○○前未曾受有期
    徒刑以上刑之宣告，有台灣高等法院被告全國前案紀錄表一紙在卷可稽，其犯罪
    後已深知悔悟，本院認其經此教訓後，當益知警惕，應無再犯之虞，因認其所宣
    告之刑，以暫不執行為適當，因此，併予宣告緩刑三年，以勵來茲而啟自新。
貳、丁○○部分：
一、公訴意旨另以：被告丁○○明知自己亦未見聞丙○○夫婦之離婚過程，竟於八十
    八年十一月十三日，在台灣雲林地方法院八十八年婚字第三三七號民事案件審理
    中，竟供前具結，對丙○○與乙○○離婚事件有重要關係之事項，偽證稱：簽離
    婚協議書時兩造都有在場，被告乙○○同意離婚，因個性及金錢問題離婚等語，
    亦涉有偽證罪嫌。
二、訊據被告丁○○矢口否認有何偽證之犯行，辯稱：當初丙○○打電話找我作離婚
    證人，我到西螺鎮公所調解委員會之對面會議室，我當日確實有在場見聞丙○○
    夫婦簽署離婚協議書之過程，我後來打電話向丙○○要五千元證人費用。
三、經本院隔別訊問證人丙○○證稱：「我臨時看到牆壁，而叫丁○○來。請問他離
    婚之相關事宜，然後丁○○就拿出已經寫好內容且簽好證人名字的離婚協議書讓
    我們二造簽名，而後丁○○就回去了」等語（九十年五月三十日訊問筆錄），已
    經將被告丁○○確實於八十八年八月二十日，在西螺鎮公所調解委員會見聞丙○○夫婦簽名離婚過程，證述屬實。且經本院將丙○○與丁○○隔別訊問並命畫出
    離婚談判當時相關人員及擺設位置圖，二人所述及所繪位置圖內容相同（九十年
    五月三十日訊問筆錄）；而乙○○告訴狀亦陳稱當時確實有一不知名男子在場，
    但無法確定是丁○○或甲○○等語。因此堪信被告丁○○就自己在民事庭證述內
    容並無不實，此外復查無其他積極證據足以證明被告丁○○確有公訴意旨所述犯
    行，即應為被告丁○○無罪之諭知。
四、被告丁○○教唆甲○○偽證部分，未經起訴，本院尚不得審判，應由檢察官另行
    偵查。
據上論斷，應依刑事訴訟法第二百九十九條第一項前段、第三百零一條第一項前段、
、刑法第一百六十八條、第七十四條第一款，判決如主文。
本案經檢察官劉仁慈、陳永豐到庭執行職務。
中      華      民      國      九十     年      六      月    二十九   日
                                    臺灣雲林地方法院刑事第一庭
                                        審判長法官  康  樹  正
                                              法官  黃  一  馨
                                              法官  葉  明  松
右正本證明與原本無異。
如不服本判決，應於判決送達後十日內向本院提出上訴狀( 應附繕本 )。
                                            書記官  陳  善  永
中      華      民      國      九十     年      六      月    二十九   日
附錄本判決論罪科刑法條
中華民國刑法第一百六十八條
於執行審判職務之公署審判時或於檢查官偵查時，證人、鑑定人、通譯於
案情有重要關係之事項，供前或供後具結，而為虛偽陳述者，處七年以下
有期徒刑。


司法院資訊處製作；財團法人民間司法改革基金會備份。
